臺灣高雄地方法院民事判決　九十二年重訴字第六六○號
　　原　　　告　丁○○○
　　原　　　告　丙○○
　　兼
　　訴訟代理人　甲○○
　　原　　　告　乙○○
　　訴訟代理人　戊○○
　　被　　　告　己○○
　　訴訟代理人　呂富田律師
　　　　　　　　黃宏綱律師
　　被　　　告　庚○○
當事人間請求損害賠償事件，經本院刑事庭移送前來，於民國九十三年四月三十日言
詞辯論終結，判決如下：
    主      文
被告己○○應給付原告丁○○○新台幣壹佰伍拾伍萬玖仟貳佰陸拾捌元，原告丙○○
、甲○○、乙○○各壹拾伍萬元，及均自民國九十二年二月十二日起至清償日止，按
週年利率百分之五計算之利息。
原告其餘之訴駁回。
訴訟費用由被告己○○負擔十分之三，餘由原告丁○○○負擔。
本判決原告丁○○○勝訴部分，於以新台幣伍拾貳萬元供擔保後，得假執行；但被告
己○○如以新台幣壹佰伍拾伍萬玖仟貳佰陸拾捌元為原告丁○○○預供擔保後，得免
為假執行。
本判決原告丙○○、甲○○、乙○○勝訴部分得假執行；但被告己○○如各以新台幣
壹拾伍萬元為原告丙○○、甲○○、乙○○預供擔保後，得免為假執行。
原告其餘假執行之聲請駁回。
    事實及理由
一、本件被告經合法通知，無正當理由未於言詞辯論期日到場，核無民事訴訟法第三
    百八十六條所列各款情形，爰依原告之聲請，由其一造辯論而為判決。
二、原告於起訴時併予請求之機車損害部分，固本非屬刑事過失致死案件中，所得提
    起附帶民事訴訟之範疇，惟該機車損害，與本件被害人莊仙平死亡之損害，乃導
    因於同一車禍事故，二者之基礎事實核屬相同，則為謀訴訟之經濟，自應允原告
    於本件訴訟進行中，追加該機車損害之請求，併予審理，始屬適當（民事訴訟法
    第二百五十五條第一項第二款參照），合先敘明。
三、原告主張：被告己○○受僱於被告庚○○所經營之卉宏鮮花店，為執行送花職務
    ，於民國九十一年八月二十二日下午四時四十五分許，駕駛庚○○所有、車牌號
    碼為ＺＤ─一二六０號自用小貨車，沿高雄縣大樹鄉○○○路由東向西行駛至該
    路與興山路交叉路口，欲左轉興山路，而該時已見莊仙平騎乘原告丁○○○所有
    、車牌號碼為ＮＩＷ─０二七號機車亦沿中興西路由西向東迎面直行而來，己○○本應注意汽車行駛至交岔路口左轉彎時，應行至交岔路口中心處左轉，並不得
    佔用來車道搶先左轉，且轉彎車應讓直行車先行，而當時天候晴朗、日間自然光
    線充足、路面乾燥無缺陷、無障礙物，視距良好，且依己○○之智識能力並無不
    能注意之情事，竟貿然佔用來車道搶先左轉，而未讓莊仙平之直行車先行，莊仙
    平見狀閃煞不及，乃撞及己○○之自小貨車右後側，致人車倒地，莊仙平因而受
    有顱內出血、心臟鈍挫傷等傷害，經送醫後延至同日下午八時十分許不治死亡，
    另丁○○○所有之機車也因此毀損不堪使用。原告丁○○○為莊仙平之配偶，因
    莊仙平之死亡而受有四十五萬元之殯葬費、三百零六萬五千八百四十五元扶養費
    、一百五十萬元之精神慰撫金損失，又因前揭機車毀損致受四萬五千元之財產損
    失，合計為五百零六萬零八百四十五元；原告丙○○、甲○○、乙○○三人為莊
    仙平之子，因莊仙平之驟逝致精神上痛苦不堪，亦各受有五十萬元之非財產損失
    ，迭經催討未獲置理，為此爰依侵權行為法律關係提起本訴，求為判決：被告應
    連帶給付原告丁○○○五百零六萬零八百四十五元，另應連帶給付原告丙○○、
    甲○○、乙○○各五十萬元；並均陳明願供擔保，請准為假執行之宣告。
四、被告己○○以：伊固於九十一年八月二十二日下午四時四十五分許，駕駛ＺＤ─
    一二六０號自用小貨車，沿高雄縣大樹鄉○○○路由東向西行駛，並於欲左轉進
    入斜交之興山路時，不慎與莊仙平騎乘之ＮＩＷ─０二七號機車發生擦撞，並進
    而致莊仙平傷重死亡、機車毀損，惟原告所請求之各項損害金額或於法無據、或
    嫌過高，已無理由；再者，莊仙平行經交叉路口，不減速慢行，致因煞避不及碰
    撞己○○之貨車，也顯然對於損害之發生、擴大與有過失；又原告既已請領之汽
    車強制責任險保險金一百四十萬元，自應於請求金額中扣除，不得重複請求等語
    資為抗辯；另被告庚○○則以：己○○於肇事時所駕駛之自用小貨車實為其所有
    ，且己○○並無受僱於庚○○之事實，原告先是誤認各該事實，並進而請求庚○○對己○○過失所致之損害，連帶負起損害賠償責任，實屬無據等語置辯；均一
    致求為判決：駁回原告之訴，並陳明如受不利益之判決，願供擔保，請准為免於
    假執行之宣告。
五、原告主張己○○於前揭時間，駕車行經上開地點之際，先是占用來車道搶先左轉
    ，復未讓欲直行之車輛先行，因而過失撞擊莊仙平所騎乘之機車，致該機車毀損
    ，且莊仙平也告傷重不治死亡，而原告分別為該機車之所有人及莊仙平之配偶、
    子女等情，業據提出起訴書、台灣省高屏澎區車輛行車事故鑑定委員會鑑定意見
    書、汽（機）車各項異動登記書、機器腳踏車行車執照、戶籍謄本等件為證，並
    經本院職權調閱台灣高等法院高雄分院九十二年度交上訴字第一三五號等相關刑
    事案卷審核無訛，且被告對此亦不予爭執，自堪信為真實。
六、按汽車在使用中加損害於他人者，駕駛人應賠償因此所生之損害；不法侵害他人
    致死者，對於支出殯葬費之人，亦應負損害賠償責任；另不法侵害他人致死者，
    被害人之子女及配偶，雖非財產上之損害，亦得請求賠償相當之金額，民法第一
    百九十一條之二前段、第一百九十二條第一項及第一百九十四條分別定有明文。
    查己○○既於駕駛汽車之際，不慎撞擊騎乘機車之莊仙平，致該機車毀損，且莊
    仙平也因而不治死亡等情既已如前述，則原告分別以機車所有人、支出殯葬費之
    人及配偶、子女等身分請求賠償，即屬有據，茲就原告各項請求所得允准之範圍
    ，分述如後：
（一）機車損害：
      丁○○○所有之機車，乃購於八十三年九月間，因前揭車禍事故毀損後不堪使
      用，又該機車出廠時之市價約為三萬四千八百元等節，有該機車車損照片、汽
      （機）車各項異動登記書、機器腳踏車行車執照、台灣山葉機車工業股份有限
      公司（九三）山葉總字第五四號函等件在卷可稽，應堪採信。今該機車雖已全
      然毀損而無從修復續用，惟該機車毀損之日，距購買之日，既已足七年又十一
      月，則賠償之範圍，自應以事故發生時之殘值為限，始屬合理。茲依行政院所
      頒固定資產耐用年數表及固定資產折舊率之規定，機器腳踏車之耐用年數為三
      年，從而丁○○○此部份所得請求之數額，應減為八千七百元（計算方式：殘
      價＝取得成本÷（耐用年數＋１），亦即34800÷（3＋1）＝8700）。
（二）殯葬費：
      丁○○○主張其為莊仙平支付殯葬費四十五萬元云云，其中就四十萬零五百六
      十八元之部分，業據其提出收據三紙為證，且被告對實際上有此等金額之支出
      亦不爭執，自堪信為真實。本院審酌各該收據載記之祭品、鼓吹、樂隊、靈車
      、客車、抬工、花海、花籃等細項暨金額，認尚合與一般民間習俗，且復核與
      莊仙平時年五十六歲、正值青壯年紀、服務於中山科學研究院第四研究所、職
      務為技術員之身分、地位相當，而均應予准許。是以丁○○○所請求之喪葬費
      ，在四十萬零五百六十八元之範圍內，應認為有理由。
（三）精神慰撫金：
      丁○○○為莊仙平之配偶，另丙○○、甲○○、乙○○三人為莊仙平之子，均
      已如前述，則該四人分別請求一百五十萬元、五十萬元精神慰撫金之部分，本
      院審酌原告驟失至親、生活頓失所依，精神上所承受之痛苦自屬深鉅，再斟酌
      兩造之身分、地位、職業及經濟狀況（原告丁○○○於事發時年約五十五歲、
      名下有值約九十萬元之房地及汽車一輛；丙○○三十一歲、職業工、名下有十
      七萬餘元之田地；甲○○二十九歲、因患有僵直性脊椎炎不適於從事粗重工作
      、名下有汽車一輛；乙○○三十三歲、從事理髮業、名下有二十六萬餘元之房
      地及汽車一輛；被告己○○三十一歲、在市場從事生薑販賣之工作、名下有汽
      車一輛）等情，認原告此部份之請求尚屬相當，爰均予准許。
（四）至丁○○○另以莊仙平之配偶身分，主張扶養費之損害云云。惟按配偶受扶養
      權利者，以不能維持生活為限，民法第一千一百十六條之一、第一千一百十七
      條第一、二項已規定甚明。查丁○○○名下有值約九十萬元之房地，且九十一
      年度全年之收入，連同利息收入在內，合計已達四十萬餘元等節，有兩造據不
      爭執之稅務電子閘門財產所得調件明細表附卷可稽，則莊歐碧連現有之收入，
      實已足敷其維持日常生活所需（丁○○○自陳其每月之支出，包含紅、白包等
      人際往來，約為三、四萬元），從而丁○○○對莊仙平尚無請求扶養之權利，
      自不因莊仙平之死亡，另受有扶養費之損害。丁○○○此部份之請求，尚嫌無
      據。
（五）綜上，丁○○○可請求之金額為機車財損八千七百元、殯葬費四十萬零五百六
      十八元、精神慰撫金一百五十萬元，合計一百九十萬九千二百六十八元；丙○○、甲○○、乙○○三人則各得請求五十萬元。
七、按損害之發生或擴大，被害人與有過失者，法院得減輕賠償金額或免除之，固為
    民法第二百十七條所明定。惟須以被害人之行為與加害人之行為，為損害之共同
    原因，且被害人於其行為有過失，為成立之要件，最高法院五十四年台上字第二
    四六四號判決意旨參照。查莊仙平所騎乘之機車倒地後之刮地痕長達九點五公尺
    一節，有卷附道路交通事故調查報告表足稽，固堪認定；惟本件事故尚無從以機
    車刮地痕之長度推論機車有無超速乙情，已有中央警察大學校科字第九二０００
    一一八七號鑑定書可按。被告誤將本質互異之刮地痕與煞車痕相類比，並進而推
    論莊仙平有騎乘機車超速之過失，無足採取；此外，被告復遲遲無法舉出足認莊
    仙平有酒後駕車等其他駕駛過失之事證，則其抗辯莊仙平對於損害之發生及擴大
    亦與有過失云云，尚難認為有理由。
八、再按保險人依本法規定給付之保險金，視為加害人或被保險人損害賠償金額之一
    部分；加害人或被保險人受賠償請求時得扣除之，為強制汽車責任保險法第三十
    條所明文規定。查原告因本件車禍已自強制汽（機）車責任保險人受領一百四十
    萬元乙節，為兩造所不爭執，是以依前揭規定，原告所得請求之金額，應各扣除
    自保險金中平均領受之三十五萬元，則丁○○○尚得請求一百五十五萬九千二百
    六十八元；另丙○○、甲○○、乙○○三人，則分別尚得請求十五萬元。
九、末查庚○○於事故發生時所駕駛之ＺＤ─一二六０號自用小貨車，乃登記在卉宏
    鮮花店‧庚○○名下一節，為兩造所不爭執，固堪信為真實。惟被告均一致辯稱
    ：因個人若欲申領自用小貨車牌照，尚需有二名與申領人居住於同一村里之成年
    人出面承擔保證責任，手續較繁，是以己○○於購車之際，乃借用庚○○經營之
    商號名義進行登記，以求便捷等語；核與本院依職權向高雄市監理處函詢小貨車
    登記限制之結果相符，有該處高市監二字第九三０００四三八七號函附卷可稽；
    另佐以該自用小貨車之車身四周，並無何卉宏鮮花店之字樣、標示乙情，亦有高
    雄縣政府警察局仁武分局高縣仁警刑字第九三００００八三二八號函暨附車輛彩
    色相片二紙在卷足按；足徵被告前揭所辯有據。該小貨車之登記狀態，既出於避
    免另覓保證人之繁此一特殊目的，自難執此登記外觀，遽為己○○確實受僱於庚○○之推論，則原告進而主張庚○○應以僱用人之身分，負起連帶賠償責任云云
    ，也尚嫌無據。
十、綜上所述，己○○對於本件損害之發生，應負擔完全之賠償責任，惟原告已各受
    償四十五萬元之賠償金；另庚○○尚非被告己○○之僱用人，與本件事故尚無相
    涉，毋庸負責。本件原告本於侵權行為之法律關係，請求被告己○○賠付原告丁○○○之金額，在一百五十五萬九千二百六十八元之範圍內；另賠付原告丙○○
    、甲○○、乙○○三人之金額，在各十五萬元之範圍內，及均自起訴狀繕本送達
    翌日即九十二年二月十二日起，至清償日止，按週年利率百分之五計算之利息，
    洵屬正當，應予准許；原告逾此部分之請求，則尚有未當，自均應予駁回。
十一、假執行及免於假執行宣告之部分：
（一）原告莊歐碧連陳明願供擔保，聲請宣告假執行，經核其勝訴部份，合於法律規
      定，爰酌定相當之擔保金額准許之；其餘假執行之聲請，因該部份訴之駁回而
      失所附麗，應予駁回。
（二）另本件就原告丙○○、甲○○、乙○○三人勝訴部分，均係所命給付之金額未
      逾五十萬元之判決，應依職權宣告假執行；其餘假執行之聲請，因訴之駁回而
      失所依附，自應併予駁回。
（三）末就原告勝訴部份，被告己○○陳明願供擔保，請准免為假執行，核無不合，
      爰酌定相當之擔保金額，予以宣告。
十二、據上論結，本件原告之訴，一部為有理由，一部為無理由，依民事訴訟法第三百
    八十五條第一項前段、第七十九條、第八十五條第一項但書、第三百八十九條第
    一項第五款、第三百九十條第二項、第三百九十二條，判決如主文。
中　　　華　　　民　　　國　　九十三　　年　　　五　　　月　　 十七 　　日
                                  民事鳳山庭
~B審判長法  官　王伯文
~B      法  官　蔡廣昇
~B      法  官　莊珮吟
正本係照原本作成。
如不服本判決，應於送達後廿日內，向本院提出上訴狀並表明上訴理由，如於本判決
宣示後送達前提起上訴者，應於判決送達後十日內補提上訴理由書（須附繕本）。
中　　　華　　　民　　　國　　九十三　　年　　　五　　　月　　 十七 　　日
~B法院書記官　王世雄
